臺灣桃園地方法院刑事判決　　　　　　　100年度訴字第162號
公　訴　人　臺灣桃園地方法院檢察署檢察官
被　　　告　李心億原名李紹輝.
指定辯護人　本院公設辯護人陳瑞明
上列被告因殺人未遂案件，經檢察官提起公訴（100 年度偵字第
4172號），本院判決如下：
    主  文
李心億殺人未遂，處有期徒刑伍年陸月，扣案之印度刀壹把沒收
。
    事  實
一、李心億於民國100年2月1日下午6時許，在桃園縣八德市○○
    路770 巷59號之鐵皮屋內，與潘俊宏、劉素珍、袁麗麗及真
    實姓名年籍不詳、綽號「阿安」、「阿榮」、「阿明」等人
    一同飲酒時，因故與潘俊宏發生爭執，雙方進而互毆。嗣李
    心億返回桃園縣八德市○○路○ 段685 巷83弄4 號住處後，
    對於遭潘俊宏毆打一事甚為不滿，怒氣難消，遂於同日晚間
    8 時30分許，持其所有、置於電視機展示架上之連刀柄、刀
    鞘全長32公分之印度刀1 把，返回前開鐵皮屋內與潘俊宏理
    論，雙方隨即發生爭執，李心億因憤恨難耐，頓萌殺意，明
    知腹部內有人體重要臟器，乃人體極重要之部位，如以尖銳
    之刀器朝他人腹部刺入，可能穿刺其內重要臟器而發生死亡
    結果，竟仍基於殺人之故意，將印度刀之刀鞘取下，從潘俊
    宏之右方，以印度刀之刀刃朝潘俊宏之右腹部猛刺1 刀，潘
    俊宏即轉身面對李心億，李心億復持上開印度刀，朝潘俊宏
    之左腹部猛刺1 刀，並喝稱「我要讓你知道我二寶的厲害」
    等語，見潘俊宏倒地後，旋返回家中，致潘俊宏受有2 處腹
    部穿刺傷、腸子外漏、肝臟穿刺傷合併內出血、膽管受損膽
    汁滲漏等傷害，經送醫後發出病危通知，嗣經手術急救，始
    倖免於死。李心億則於100 年2 月1 日晚間9 時30分許，在
    桃園縣八德市○○路○ 段685 巷83弄4 號前為警逮捕，並扣
    得其所有供殺害潘俊宏所用之印度刀1 把。
二、案經潘俊宏訴由桃園縣政府警察局八德分局報告臺灣桃園地
    方法院檢察署檢察官偵查起訴。
    理  由
一、本件認定事實所引用卷內所有卷證資料（包含人證與文書證
    據、物證等證據）之證據能力，被告於本院準備程序、審理
    時均不爭執（見本院訴字卷第21、74至77頁），且無證據證
    明係公務員違背法定程序所取得；又卷內各項文書證據，並
    無刑事訴訟法第159 條之4 第1 款、第2 款顯有不可信而不
    得作為證據之情形，故本院均認有證據能力。
二、訊據被告李心億固坦承有於上開時、地，先與潘俊宏發生口
    角、互毆後返家，復持印度刀返回現場，將印度刀之刀鞘取
    下，以刀刃朝潘俊宏之腹部猛刺1 刀等情不諱，惟矢口否認
    有何殺人未遂之犯行，辯稱：伊僅朝潘俊宏之腹部側邊刺1
    刀，並無殺人之犯意，只是要教訓潘俊宏云云，經查：
 (一) 被告於100 年2 月1 日下午6 時許，在桃園縣八德市○○
      路770 巷59號之鐵皮屋內，與潘俊宏發生口角、互毆，返
      家後因盛怒難消，遂於晚間8 時30分許持上開印度刀，返
      回上開鐵皮屋與潘俊宏理論，並將上開印度刀之刀鞘取下
      ，以刀刃朝潘俊宏之右腹猛刺1 刀，再朝潘俊宏之左腹猛
      刺1 刀，致潘俊宏受有2 處腹部穿刺傷、腸子外漏、肝臟
      穿刺傷合併內出血、膽管受損膽汁滲漏等傷害，經送醫後
      發出病危通知，嗣經手術急救，始倖免於死等情，業據被
      告於偵查、本院訊問及準備程序中坦承不諱（見偵卷第73
      頁、本院卷第7 頁反面、21頁），並經證人即被害人潘俊
      宏於檢察官偵查中證稱：100 年2 月1 日傍晚曾與被告發
      生口角爭執，嗣晚間8 時許被告突然到伊右邊，持印度刀
      朝伊之右腹部刺下，伊感到身體熱熱的，便將身體面對被
      告，被告復持刀往伊左腹部刺一刀，之後還稱「我要讓你
      知道我二寶的厲害」等語綦詳（見偵卷第63至64頁），核
      與證人劉素珍於警詢、檢察官偵查中之證述情節（見偵卷
      第15至17、63至66頁）相符，並有桃園縣政府警察局八德
      分局刑案現場勘察紀錄表、現場勘察報告、刑案現場圖、
      照片（見偵卷第25至39、41頁、本院卷第41至57頁）、聖
      保祿醫院病危通知單、該院100 年3 月1 日桃聖業字第10
      00000038號函暨檢附潘俊宏病歷資料1 份（見偵查卷第42
      、77至82頁）及扣案之印度刀1 把在卷可稽，此部分事實
      ，堪以認定。
 (二) 被告雖辯稱無殺人犯意，惟按刑法上殺人未遂罪與傷害罪
      之區別，本視行為人有無殺人之故意為斷，被害人所受之
      傷害程度，固不能據為認定有無殺人之故意之唯一標準，
      但被害人之受傷狀況與認定行為人之下手情形有關，於審
      究行為人之犯意方面，仍不失為重要參考資料（最高法院
      98 年 度台上字第5614號、第5822號判決、最高法院18年
      上字第1309號、17年上字第718 號判例意旨參照），是加
      害人主觀上有無殺人犯意，應就一切證據詳查審認，舉凡
      犯罪動機、案發情境、兇器種類、行兇過程、傷害部位、
      傷痕多寡、傷勢輕重、受傷處是否為致命部位及犯後態度
      等一切情狀，俱應本於經驗及論理法則，綜合判斷而為認
      定之標準。經查，腹部係人體重要器官密集分布之部位，
      以銳器刺殺，極易傷及臟器導致大量出血致人於死，此為
      一般人之常識，被告於案發當時為49歲之成年人，亦非無
      智識能力之人，對此自難諉為不知；而被告所持以刺傷潘
      俊宏之印度刀，刀柄及刀鞘總長32公分，刀鞘長21公分、
      寬3 公分，刀柄長11公分、中段寬2.5 公分、尾部寬4 公
      分、與刀刃接口處寬6 公分，刀刃為單面開封、尾端成尖
      銳狀、長18.5公分、最寬處2.5 公分等情，經本院勘驗屬
      實（見本院卷第76頁），並有印度刀照片4 紙在卷可憑（
      見偵卷第30頁），足見該印度刀係屬鋒利、危險之利器，
      以該印度刀朝人體腹部猛砍，將會造成死亡結果，此亦為
      眾所週知之事；且被告亦供稱：知悉持刀刺入腹部可能致
      命等語（見偵卷第73頁、本院卷第7 頁反面），被告竟於
      上揭時地，持上開尖銳、刀刃長達18.2公分之印度刀，先
      朝潘俊宏之右腹猛刺第1 刀，再朝潘俊宏之左腹猛刺第2
      刀，2 刀均瞄準人體腹部之致命部位，被告主觀上有殺人
      犯意且能預見死亡之結果甚明。參以潘俊宏因遭被告朝腹
      部猛刺2 刀，受有腹部2 處穿刺傷腸子外漏、肝臟穿刺傷
      合併內出血、膽管受損膽汁滲漏等傷害，經送聖保祿醫院
      急救，並發病危通知，經手術救治，始未生死亡之結果，
      已如上述，觀之潘俊宏所受2 處腹部穿刺傷，竟造致腸子
      外漏、肝臟穿刺、膽管受損等傷害，足見被告係用力持刀
      猛刺潘俊宏，始可能造成上開傷害；又被害人所受傷勢非
      輕，甚經醫院發佈病危通知，幸經手術急救，始未生死亡
      之結果，益見被告於行為時用力至猛，下手之重，殺意之
      堅，其主觀上有置人於死之犯意；再佐以倘被告係出於傷
      害犯意，僅欲教訓被害人，衡情應無將刀刃從刀鞘取出之
      必要，亦無需朝人體腹部之要害部位猛刺，更無連刺2 刀
      之可能；倘被告無殺人犯意，見潘俊宏受如此重傷，早已
      報警將其送醫，豈會見潘俊宏倒地後，仍無動於衷，見死
      不救，益徵被告殺意之堅。況被告於檢察官偵查中及本院
      訊問及準備程序中均坦承其殺人未遂之犯行（見偵卷第73
      頁、本院卷第7 頁反面、20頁反面），益徵被告確有殺人
      之犯意，至為灼然。被告上開所辯，均屬事後畏罪卸責之
      詞，自難採信。
 (三) 被告雖另辯稱：伊於案發時有喝酒，刺了潘俊宏幾刀不記
      得了云云，然查，被告於檢察官偵查中供稱：當日下午6
      時許，伊在鐵皮屋與潘俊宏發生口角後，潘俊宏毆打伊之
      頭部，伊即起身與潘俊宏對打，伊返家後想了10分鐘，越
      想越氣，便從客廳展示架取下印度刀，返回鐵皮屋找潘俊
      宏，伊先詢問潘俊宏為何毆打伊，又與潘俊宏發生爭執，
      伊遂持刀朝潘俊宏之腹部刺入，伊當時就是要朝潘俊宏腹
      部側邊刺入，伊見潘俊宏倒地，就離開現場，且當時伊之
      意識清醒，刺完後伊覺得一定會有人報案，遂未逃跑，走
      路回家並準備茶點等警察來找伊等情（見偵卷第49、72、
      73頁），被告對於與潘俊宏發生爭執、毆打及持刀猛刺之
      位置、想法等經過，均能清楚記憶並具體描述，足見被告
      於案發時意識清楚，且被告於案發後猶知已涉犯刑法將遭
      警方逮捕，顯見其於案發時之意識仍屬清楚，思慮清晰，
      精神狀況亦應屬正常，並未受到所飲用酒類之影響；參以
      證人潘俊宏於檢察官偵查中亦證稱：被告當時神智清醒，
      不像喝醉酒等語（見偵卷第64頁），綜此，被告於本案行
      為前雖有飲用酒類，然其於行為時之精神狀況並未達不能
      辨識其行為違法或欠缺依其辨識而行為之能力；亦未達致
      其辨識行為違法或依其辨識而行為之能力，顯著減低之情
      形。
 (四) 綜上所述，被告上開所辯，均顯係事後畏罪卸責之詞，要
      無可採。本件事證明確，被告殺人未遂之犯行洵堪認定。
三、核被告李心億所為，係犯刑法第271 條第2 項、第1 項之殺
    人未遂罪。被告已著手殺人行為之實行，惟未生潘俊宏死亡
    之結果，為未遂犯，爰依刑法第25條第2 項之規定，按既遂
    犯之刑度減輕其刑。爰審酌被告僅因細故，一時氣憤下，竟
    基於殺人之犯意，持刀朝潘俊宏腹部猛刺2 刀，造成潘俊宏
    傷勢非輕，迄未與潘俊宏達成和解，惟被告於偵查及本院審
    理時，坦承有持刀猛刺潘俊宏之事實，兼衡被告之素行、犯
    罪之動機、手段、所生之危害、智識程度及犯後態度等一切
    情狀，量處如主文所示之刑。扣案之印度刀1 把，係被告所
    有供本件殺人未遂犯罪所用之物，業據被告供陳在卷，應依
    刑法第38條第1 項第2 款之規定，宣告沒收。
據上論斷，應依刑事訴訟法第299 條第1 項前段，刑法第271 條
第2 項、第1 項、第25條第2 項、第38條第1 項第2 款，判決如
主文。
本案經檢察官黃惠玲到庭執行職務。
中    華    民    國   100    年    6     月    30    日
                  刑事第一庭審判長法  官  謝順輝
                                  法  官  張瓊華
                                  法  官  林虹翔
以上正本證明與原本無異。
如不服本判決應於收受判決後10日內向本院提出上訴書狀，並應
敘述具體理由。其未敘述上訴理由者，應於上訴期間屆滿後20日
內向本院補提理由書(均須按他造當事人之人數附繕本)「切勿逕
送上級法院」。
                                  書記官  劉宗源
中    華    民    國  100     年    6     月    30    日
附錄論罪法條：
中華民國刑法第271條
（普通殺人罪）
殺人者，處死刑、無期徒刑或 10 年以上有期徒刑。
前項之未遂犯罰之。
預備犯第 1 項之罪者，處 2 年以下有期徒刑。